臺灣高等法院高雄分院刑事判決　　 100年度上更(二)字第85號
上　訴　人
即　被　告　黃俊郎
選任辯護人　張永昌律師
　　　　　　陳煜昇律師
上列上訴人因毒品危害防制條例案件，不服臺灣高雄地方法院99
年度訴字第466 號中華民國99年7月26日第一審判決（起訴案號
：臺灣高雄地方法院檢察署98年度偵字第8066號），提起上訴，
判決後經最高法院第二次發回更審，本院判決如下：
    主  文
原判決關於販賣第一級毒品（98年2月18日）暨定執行刑部分均
撤銷。
黃俊郎犯轉讓第一級毒品罪，累犯，處有期徒刑貳年陸月。扣案
之海洛因伍包（驗後合計淨重拾點參參公克，純度百分之伍拾點
壹伍，純質淨重伍點壹捌公克），均沒收銷燬之；扣案之包裝上
開海洛因之外包裝袋伍只、三星牌手機壹支（含門號0000000000
號SIM 卡壹張）、電子磅秤壹台、空夾鏈袋參包、分裝杓參支，
均沒收。
    事  實
一、黃俊郎曾因施用毒品案件，經原審以民國（下同）94年度訴
    字第63號分別判處有期徒刑10月、4 月確定，又因施用毒品
    案件，再經原審以94年度訴字第3846號分別判處有期徒刑1
    年2 月、8 月確定，嗣經原審以96年度聲減字第1309號裁定
    減刑，並定應執行刑有期徒刑10月確定，上開案件接續執行
    ，於96年7 月16日執行完畢。黃俊郎明知海洛因係毒品危害
    防制條例第2 條第2 項第1 款所列管之第一級毒品，未經許
    可不得持有、轉讓，竟仍基於轉讓第一級毒品海洛因之犯意
    ，經孔莨尹（原名吳金龍）以門號0000000000號行動電話，
    於附表編號3 至6 所示時間，撥打至黃俊郎所有門號0000
    000000號之三星牌行動電話聯絡約定後，孔莨尹乃於98年2
    月18日下午4 時20分許之後同日某時，前往高雄縣梓官鄉○
    ○路218 之2 號黃俊郎住處，由黃俊郎無償轉讓數量不詳（
    無證據證明淨重已逾5 公克以上）之第一級毒品海洛因予孔
    莨尹施用。
二、因警察先前已依法對孔莨尹持有之上開門號行動電話實施通
    訊監察，監聽中得悉上情，先於98年2 月25日查獲孔莨尹涉
    嫌毒品案件，旋警察再於98年3 月6 日下午1 時40分許，持
    原審核發之搜索票，前往黃俊郎上開住處搜索，當場扣得黃
    俊郎轉讓剩餘之第一級毒品海洛因5 包（合計淨重10.33 公
    克，純質淨重5.18公克，空包裝總重2.47公克）、其所有供
    轉讓毒品聯絡用之三星牌行動電話1 支（含門號0000000000
    號SIM 卡1 張）、其所有供轉讓毒品秤重、分裝用之電子磅
    秤1 個、分裝杓3 支及其所有預備供轉讓毒品用之空夾鏈袋
    3 包，另扣得與本案無關之現金新台幣6 萬8 千元。
三、案經高雄市政府警察局前鎮分局報請臺灣高雄地方法院檢察
    署檢察官偵查起訴。
    理  由
壹、程序部分：
一、證人孔莨尹先後於98年2 月26日、98年3 月3 日警詢之供述
    ，均無證據能力：
  (一)按被告以外之人於司法警察官或司法警察調查中所為之陳述
    ，與審判中不符時，其先前之陳述具有較可信之特別情況，
    且為證明犯罪事實存否所必要者，依刑事訴訟法第159 條之
    2 規定，固得為證據。惟上開規定所指「具有較可信之特別
    情況」及「證明犯罪事實存否所必要」，係屬傳聞證據例外
    取得證據能力之特別要件，與供述證據必須具備任意性之證
    據能力一般要件有別，二者不可混為一談。故被告以外之人
    於司法警察官或司法警察調查中所為之陳述，縱係出於自由
    意思，仍必須具備「較可信之特別情況」及「證明犯罪事實
    存否所必要」之要件，始得採為證據，否則通常在審判中之
    陳述均係出於「任意性」，在警詢與審判中之陳述同具「任
    意性」之條件下，如何單憑警詢之陳述係出於「任意性」，
    即判斷比審判中之陳述具有「較可信」之特別情況。又是否
    較審判中具有更可信之特別情況，應依照陳述時外部之客觀
    情況，綜合判斷之，不得僅以證人之警詢陳述係出於任意性
    ，且先前陳述與案發時間接近，記憶較為深刻為由，遽認有
    證據能力；否則，警詢中之陳述恆較審判中接近案發時間，
    在與審判中之陳述同具任意性之條件下，無異直接容許以證
    人於警詢之陳述作為證據，自非立法本意（最高法院100 年
    台上字第565 號判決意旨參照）。
  (二)本件證人孔莨尹於警詢中陳稱：「98年2 月18日伊前往被告
    上址住家…跟被告買5,000 元、約半錢重的海洛因，就是伊
    被警方查獲的那些毒品」等語，與其嗣後於原審審理時所證
    稱：「伊在98年2 月25日被查獲的毒品是被告拿給伊的，那
    次沒有拿錢」等語，前後陳述內容，明顯不相符合。而證人
    孔莨尹於警詢中所為之陳述，固距本件案發時間最近，記憶
    方面可能較清晰，且無被告同時在場接受詢問調查，心理可
    能較無外來壓力等情形。
  (三)然查，證人孔莨尹於98年2 月25日經警查獲時，扣得其持有
    之第一級毒品海洛因共有2 小包，毛重分別為0.3 公克、0.
    4 公克，驗前淨重分別為0.208 公克、0.093 公克，此有高
    雄市政府警察局前鎮分局98年2 月25日搜索扣押筆錄、扣押
    物品目錄表及高雄市立凱旋醫院98年3 月25日高市凱醫驗字
    第96 09 號濫用藥物成品檢驗鑑定書等在卷可稽（見原審卷
    第130 、131-134 頁），證人孔莨尹於98年2 月26日第一次
    警詢中先供稱：「海洛因是我98年1 月20日前往高雄縣梓官
    鄉「蚵仔寮」向一位綽號『阿郎』（即被告）所購買的…我
    當日向該人購買新台幣5 仟元，分二包給我…我向『阿郎』
    只買過這一次，就是這一次被查獲的這些毒品…這次查獲的
    海洛因我只在我住處施用過一次，將海洛因摻在香煙中施用
    ，我最後一次施用是1 月23日」等語（見偵一卷第28、33頁
    ），但於98年3 月3 日第二次警詢時則改詞供稱：「我於98
    年2 月18日下午打電話給『阿郎』，告訴他我要下去找他，
    他跟我約好時間，我就前往他家了（金香舖）…我向他購買
    新台幣5 千元，約半錢重的海洛因，就是我被警方查獲的那
    些毒品海洛因。」等語（見偵二卷第9 頁），證人孔莨尹究
    係於98年1 月20日或98年2 月18日向被告購買上開其被查扣
    之2 包毒品海洛因？其於警詢中之供述，已前後歧異不一，
    而難憑信。且其於警詢中既供述：「這次所查獲之海洛因係
    伊向被告所購買，僅在其住處施用過一次，最後一次施用該
    毒品是98年1 月23日」等語（見偵一卷第28、33頁），然又
    於警詢中證稱：「伊於98年2 月18日向被告購買半錢毒品海
    洛因，就是我被警方查獲扣案的那些毒品」等語（見偵二卷
    第9 頁），按98年2 月18日始向被告所購買的上開2 包海洛
    因，如何能於未購入前之98年1 月23日，即為最後一次之施
    用？證人孔莨尹警詢之供述，在時間之歷史順序上，顯然前
    後顛倒、不相配合，所供矛盾至極，殊不可信。又依孔莨尹
    上開警詢之供述，其以5000元向被告購得之毒品海洛因數量
    係半錢，按交易習慣上所稱半錢即1.87 5公克，而其供稱僅
    施用過1 次，為何被查扣之上開2 包海洛因，卻僅剩餘毛重
    分別為0.3 公克、0.4 公克，驗前淨重分別為0.208 公克、
    0.093 公克之數量？顯見證人孔莨尹於警詢之供述，與客觀
    事實不符，其警詢供述之真實性，殊有疑議。再參諸證人孔
    莨尹於原審審判中以證人身分接受詰問時，被質以：「為何
    98年2 月26日警詢時供稱98年1 月20日向被告購買毒品，僅
    只這一次等語，而嗣後於98年3 月3 日另一次警詢時，卻又
    供稱係98年2 月18日向被告購買毒品？」時，證人孔莨尹答
    稱：「當時是警方提示監聽譯文給我的」等語，經再被質以
    ：「因此你是附和監聽譯文之內容？」時，證人孔莨尹又肯
    定答稱：「因為我已經不記得日期了」等語（以上見原審訴
    字卷第94頁），足見證人孔莨尹於警詢之陳述，確有隨意附
    和警察所提出通訊監察譯文資料之情事。
  (四)依上開證人孔莨尹於警詢陳述時，各項外部客觀情況之論述
    分析，加予綜合判斷，已難認其於警詢之陳述，有較審判中
    具有更可信之特別情況，揆諸首揭最高法院判決意旨之說明
    ，本件證人孔莨尹先後於98年2 月26日、98年3 月3 日警詢
    之供述，既未具備「較可信之特別情況」，已不符刑事訴訟
    法第159 條之2 傳聞法則例外規定之要件，被告及其辯護人
    復爭執其證據能力，自應認證人孔莨尹於警詢中所為之陳述
    ，無證據能力。惟被告以外之人於審判外之陳述，雖不得以
    之直接作為認定犯罪事實與否之證據，但非不得作為彈劾證
    據，用來爭執被告、證人陳述之證明力（最高法院96年度臺
    上字第1497號判決意旨參照）。
二、末按，被告以外之人於審判外之陳述，雖不符刑事訴訟法第
    159 條之1 至之4 等4 條之規定，而經當事人於審判程序同
    意作為證據，法院審酌該言詞陳述或書面陳述作成時之情況
    ，認為適當者，亦得為證據；又當事人、代理人或辯護人於
    法院調查證據時，知有刑事訴訟法第159 條第1 項不得為證
    據之情形，而未於言詞辯論終結前聲明異議者，視為有前項
    之同意，同法第159 條之5 定有明文。本判決除上開已論述
    認定無證據能力之傳聞證據外，下列所引用屬於言詞陳述及
    書面陳述之傳聞證據部分，檢察官、被告及其辯護人，於本
    院行準備程序時，對於各該傳聞證據之證據能力均未加爭執
    ，且同意作為本案之證據（見本院卷第80-81 頁），嗣於本
    院審理程序，調查各該傳聞證據，加予提示並告以要旨時，
    檢察官、被告及其辯護人亦均未於言詞辯論終結前聲明異議
    ，本院審酌各該傳聞證據作成時之情況，認均與本件待證事
    實具有關聯性，且查無證據足以證明言詞陳述之傳聞證據部
    分，陳述人有受不法取供或違反其自由意志而陳述之情形，
    書面陳述之傳聞證據部分，亦無遭變造或偽造之情事，顯見
    上開傳聞證據之證明力非明顯過低，衡酌各該傳聞證據，作
    為本案之證據亦屬適當，自均得為證據，而有證據能力。
貳、實體部分：
一、右揭事實欄一所載上訴人即被告（下稱被告）黃俊郎與證人
    孔莨尹於附表各編號所示時間，為各編號所示之電話通訊內
    容後，孔莨尹於98年2 月18日下午4 時20分許後之同日某時
    ，前往高雄縣梓官鄉○○路218 之2 號黃俊郎之住處，由黃
    俊郎無償轉讓不詳數量（無證據證明淨重已逾5 公克以上）
    第一級毒品海洛因予孔莨尹施用等事實，已據被告黃俊郎供
    承不諱，並有下列各項證據可資佐證，分述如下：
  (一)被告黃俊郎於原審審理時供承：「伊有與孔莨尹一起施用海
    洛因，海洛因是伊的，伊是免費提供給孔莨尹施用，時間是
    98年2 月18日，地點是在伊高雄縣梓官鄉○○路218 之2 號
    的家施用」等語（見原審訴字卷第36頁）；另於原審又供認
    ：「附表編號3 至6 之通訊監察譯文，係伊與孔莨伊之通話
    內容，編號6 內容是孔莨尹已經到伊家，伊叫他直接上來找
    伊，孔莨尹有上來找伊，這次伊也有請他試（施用）海洛因
    」等語（見原審訴字卷第45-49 頁），嗣於本院更二審審理
    時，仍坦承有於98年2 月18日在其上開住處轉讓第一級毒品
    海洛因供證人孔莨尹施用等語明確（見本院上更(二)卷第151
    、156 頁）。
  (二)被告黃俊郎上開自白，核與證人孔莨尹於原審審理中證稱：
    「（問：你所施用之海洛因來源為何？）是綽號『郎仔』（
    即被告）拿給我的…沒有拿錢…送給我的…98年2 月18日去
    被告家有試（施）用毒品」等語（見原審卷第90、91、101
    頁），於本院更二審審理時證稱：「98年2 月18日有去被告
    家中…去被告家中拿藥（即毒品海洛因）…被告是給我的…
    沒有向我收錢…」等語（見本院上更(二)卷第148-150 頁）；
    及證人即與被告有男女朋友關係而同居於上開被告住處之證
    人萬淑敏於原審審理時所證稱：「98年1 、2 月時，伊大部
    分都與被告住在被告家；孔莨尹有到過被告住處，差不多是
    傍晚的時候，孔莨尹說要試用毒品，就一起施用，毒品是被
    告的；孔莨尹去被告家之前，都會先打電話聯絡」等語（見
    原審訴字卷第39、41、44、45頁），悉相符合。
  (三)並有經被告及證人孔莨尹確認係渠等間以行動電話通話之如
    附表編號3 至6 所示證人孔莨尹以門號0000000000號行動電
    話，撥打至被告黃俊郎所有門號0000000000號行動電話，聯
    絡前往被告上開住處之通訊監察譯文、原審核發之通訊監察
    書及原審勘驗上開通訊監察錄音光碟所製作之99年5 月24日
    勘驗筆錄等在卷可稽（見偵一卷第51-53 頁、偵二卷第6- 7
    頁、原審訴字卷第45-49 頁），而證人孔莨伊於98年2 月25
    日為警查獲後，於98年2 月27日所採集之尿液，經送檢驗結
    果，確呈嗎啡陽性反應，此有濫用藥物尿液檢體監管記錄表
    、高雄市立凱旋醫院98年3 月9 日A00000000 濫用藥物尿液
    檢驗報告各1 份在卷可佐（見本院上訴字卷第89-90 頁），
    足徵被告自白於99年2 月18日轉讓與證人孔莨尹施用之毒品
    ，確係第一級毒品海洛因無訛。
  (四)此外，復有經警於98年3 月6 日下午1 時40分許，持原審核
    發之搜索票，前往被告黃俊郎上開住處搜索，當場查獲黃俊
    郎轉讓剩餘之第一級毒品海洛因5 包、其所有供轉讓毒品聯
    絡用之三星牌行動電話1 支（含門號0000000000號SIM 卡1
    張）、其所有供轉讓毒品秤重、分裝用之電子磅秤1 個、分
    裝杓3 支及其所有預備供轉讓毒品用之空夾鏈袋3 包等扣案
    及原審核發之98年度聲搜字第418 號搜索票、高雄市政府警
    察局前鎮分局98年3 月6 日搜索扣押筆錄、扣押物品目錄表
    、扣押物品照片3 張等附卷可資佐證（見偵一卷第40、41
    -43 、44-45 、50、94頁），上開扣案之5 小包白色碎塊狀
    物，經送請法務部調查局鑑驗結果，均含第一級毒品海洛因
    成分，合計淨重10.33 公克（空包裝總重2.47公克），純度
    50.15 ％，純質淨重5.18公克，有該局濫用藥物實驗室鑑定
    書附卷可憑（見原審訴字卷第24頁），是該扣案之白色碎塊
    狀物5 包，係屬毒品危害防制條例第2 條第2 項第1 款所規
    定之第一級毒品海洛因無誤。
  (五)被告雖曾辯稱該上開扣案之海洛因係僅供伊施用，電子磅秤
    1 個、空夾鏈袋3 包、分裝杓3 支等物，亦均係伊施用毒品
    時，供其秤重、分裝所用之物云云，然被告持有遭警查獲扣
    案之上開毒品海洛因，合計淨重高達10.33 公克，所辯單純
    供已施用云云，與一般施用毒品者一次購入1 、2 公克或更
    少量之海洛因，留在身邊供己施用之常情，殊有違背，況上
    開扣案之5 包第一級毒品海洛因，均呈碎塊狀（見偵一卷第
    50、94頁之毒品照片），與一般為便於施用，均已加予研磨
    成粉末狀者，大異其趣，凡此諸情，足認被告所辯上開扣案
    之毒品，僅係供其施用云云，與實情不符，再參諸被告持有
    上開大量塊狀之毒品海洛因外，復同時持有一般供販賣或轉
    讓毒品時之秤重、分裝成小包使用之電子磅秤1 個、分裝杓
    3 支及空夾鏈袋3 包等情，益見被告持有上開毒品，確非單
    純供己施用（按供己施用之毒品，無分裝成多數同重量或刻
    意區分成不同重量之小包裝袋之必要）甚明。準據上述，上
    開扣案之毒品，應係被告轉讓與證人孔莨尹後所剩餘，扣案
    之電子磅秤1 個、分裝杓3 支，係供其秤重分裝上開毒品之
    用，空夾鏈袋3 包則係預備供轉讓毒品包裝之用，均堪以認
    定。
  (六)綜上各節所述，參互勾稽引證，足認被告所為於事實欄一所
    載98年2 月18日，在其上揭住處，有無償轉讓第一級毒品1
    次予證人孔莨尹施用之具有任意性自白，信而有徵，且與事
    實相符，被告有事實欄所示轉讓第一級毒品之犯行，應堪認
    定。
二、公訴人雖以證人孔莨尹於警、偵、審中曾證稱有於98年2 月
    18 日 ，在上開被告住處，以5000元代價，向被告購買第一
    級毒品海洛因半錢等語，且有附表編號1 至6 所示孔莨尹與
    被告間之行動電話通訊監察譯文、通訊監察書可證，及警察
    在上開被告住處搜索查獲扣案之毒品海洛因5 包、電子磅秤
    1 個、空夾鏈袋3 包、分裝杓3 支及三星牌行動電話1 支（
    含門號0000000000號SIM 卡1 張）等可佐（以上見起訴書所
    載之證據方法及待證事實），認被告於事實欄一所載98年2
    月18日在其上開住處交付毒品海洛因予證人孔莨尹，係意圖
    營利，基於販賣第一級毒品之犯意，向證人孔茛尹收取5000
    元對價而牟利之販賣第一級毒品犯行云云（見起訴書犯罪事
    實欄及所犯法條欄所載）。查證人孔莨尹固曾於警、偵、審
    中證稱有於98年2 月18日，在上開被告住處，以5000 元 價
    格，向被告購買第一級毒品海洛因半錢等語，惟查：
  (一)其於98年2 月26日第一次警詢時係陳稱：「海洛因是我98年
    1 月20日前往高雄縣梓官鄉「蚵仔寮」跟一位綽號『阿郎』
    所購買的。我當日向該人購買新台幣5 仟元，分二包給我，
    我向「阿郎」只買過一次，就是這一次被查獲扣案的這些毒
    品」等語（見偵一卷第28頁）；於98年3 月3 日第二次警詢
    時已改詞證稱：「我於2 月18日下午再打電話給『阿郎』，
    告訴他我要下去找他，跟我約好時間我就前往他家了（金香
    舖），向他購買新台幣5 千元，約半錢重的海洛因，就是我
    被警方查獲的那些毒品」等語（見偵二卷第9 頁）；於偵查
    中又證稱：「我認識黃俊郎。我的海洛因是向他購買。大約
    是從97年10、11月開始到98年2 月25日被查獲為止，我都是
    跟他購買毒品，大約一個月跟他買一次，都是海洛因。我都
    是打電話跟他聯絡，約在蚵仔寮他的住處，是一個香舖。98
    .1.20 我有到蚵仔寮向黃俊郎買海洛因。找他購買5 仟元海
    洛因…98年2 月18日當天也是一樣方式向他購買海洛因。就
    是開車到黃俊郎蚵仔寮住處，買5 仟元。」（見偵一卷第10
    2-103 頁）；於原審審理時則一度翻異前詞證稱：「伊在98
    年2 月25日被查獲的毒品是被告送給伊的，那次沒有拿錢」
    等語（見原審訴字卷第90-91 頁），旋又證稱：「應該是98
    年2 月18日去被告家裡的時候有試用毒品。當天有向被告購
    買5,000 元的海洛因…」等語（見原審訴字卷第101 頁）；
    嗣於本院更二審審理時則又改詞證述：「98年2 月18日有去
    被告家中…去被告家中拿藥（即毒品海洛因）…被告是給我
    的…沒有向我收錢…」等語（見本院上更(二)卷第148-150 頁
    ），依證人孔莨尹上開歷次之證述內容觀之，被告或係販賣
    或係轉讓第一級毒品與證人孔莨尹？販賣毒品之時間，或係
    98年1 月20日或係98年2 月18日？或係自97年10、11月起至
    98年2 月25日止，每月販賣1 次？證人孔莨尹上開歷次之證
    述，前後反覆不一，甚且於警詢曾供稱：「98年2 月18日向
    被告購入上開扣案之2 包海洛因，而於98年1 月23日，伊最
    後一次施用該毒品」等時序前後顛倒、不相配合之矛盾情事
    ，已詳如前述，故證人孔莨尹歷次之證述，既有上開歧異及
    矛盾之瑕疵，其憑信性，已有疑議，而難憑採。
  (二)次查，證人孔莨尹於98年2 月25日為警查獲時，所扣得其持
    有之第一級毒品海洛因共有2 小包（毛重分別為0.3 公克、
    0. 4公克，驗前淨重分別為0.208 公克、0.093 公克，證據
    詳如前述），固曾據證人孔莨尹證稱伊係於98年2 月18日，
    在被告上址住處，以5000元代價，向被告所購買後施用剩餘
    之毒品云云。然查，證人孔莨尹於98年2 月26日警詢中陳述
    ：其於98年1 月20日向被告黃俊郎以5 千元購買第一級毒品
    海洛因2 包，購得後施用1 次，所餘即係遭扣案之第一級毒
    品海洛因2 包等語（見偵一卷第27-34 頁），旋於98年3 月
    3 日警詢中改稱：其於98年2 月18日向被告黃俊郎以5 千元
    購買第一級毒品海洛因約半錢，即係遭扣案之第一級毒品海
    洛因2 包等語（見偵一卷第27-34 頁），嗣於原審審理中，
    先結證稱：被告黃俊郎於98年2 月25日，有轉讓第一級毒品
    海洛因供其施用，即係遭扣案之第一級毒品海洛因2 包等語
    （見原審訴字卷第98頁），旋改詞證稱：其於98年2 月25日
    遭扣案之第一級毒品海洛因2 包，係向被告黃俊郎所購買等
    語（見原審訴字卷第102 頁），綜觀證人孔莨尹就其於98年
    2 月25日遭扣案之第一級毒品海洛因2 包之來源所為之歷次
    陳述，既游移不定，且反覆不一，實無從憑以認定證人孔莨
    尹遭扣案之上開第一級毒品海洛因2 包，即係其於98年2 月
    18日向被告黃俊郎以5000元代價購得施用剩餘之毒品。況依
    證人孔莨尹所供，其以5000元代價，向被告購得之毒品海洛
    因數量係半錢（按交易習慣上所稱半錢即1.87 5公克），而
    其又供稱僅施用過1 次，即被警察查扣，然其被查扣之上開
    2 包海洛因，卻僅剩餘毛重分別為0.3 公克、0.4 公克，驗
    前淨重分別為0.208 公克、0.093 公克之數量，顯見證人孔
    莨尹上開供述，與客觀事實不符，其所為扣案之上開2 包海
    洛因係其於98年2 月18日以5000元向被告所購入施用一次剩
    餘者之供述，真實性殊有疑議，洵難採信。
  (三)再查，附表編號1 至6 所示之通訊監察譯文，係證人孔莨尹
    持用門號0000000000號行動電話，與被告黃俊郎所持用之門
    號0000000000號行動電話，兩人間之通訊聯絡內容，固為證
    人孔莨尹及被告所肯定確認無訛，然觀諸附表編號1 、2 之
    通訊監察譯文，通話時間係98年2 月13日，與事實欄一被告
    被訴販賣第一級毒品予證人孔莨尹之時間係98年2 月18日，
    相隔有5 日之遠，且依附表編號2 所示被告（即代號Ｂ）與
    孔莨尹（即代號Ａ）電話通話之內容：「Ａ：喂！」、「Ｂ
    ：你現有辦法下來看嗎？」、「Ａ：我？」、「Ｂ：我剛拿
    回來」、「Ａ：可是我這沒車耶！」、「Ｂ：這樣喔！」、
    「Ａ：是。」、「Ｂ：沒辦法跟人家借一下？」、「Ａ：還
    是明天？」、「Ｂ：隨便好啊。」、「Ａ：明天，我看怎樣
    ，我打給你！」、「Ｂ：好。」以觀，雙方雖有互約於翌（
    14）日見面觀看某種物品之意思，但並無明顯涉及毒品暗語
    或與毒品交易有相關之純度、價格、數量、地點等內容。上
    述電話通話之時間為98年2 月13日下午7 時42分，雙方互約
    見面時間為翌（14）日，與孔莨尹指證其向被告購買海洛因
    之時間（即98年2 月18日），相隔亦達4 、5 日之久。上述
    通訊監察譯文內容，與孔莨尹於98年2 月18日向被告購買毒
    品之事實，顯不相關，自無從作為孔莨尹陳述為可信之補強
    證據。另附表編號3 至6 之4 次通訊監察譯文，固係98年2
    月18日當天之通話內容，且足以佐證孔莨尹確有到被告上址
    住處之事實，然遍觀上開4 次之通話內容，均係關於孔莨尹
    前往被告上址住處時，雙方不斷確認之過程，均未出現有任
    何有關毒品之暗語或與毒品交易有相關之純度、價格、數量
    、地點等內容，是附表編號3 至6 之通訊監察譯文，自亦無
    從資為證人孔莨尹所為於98年2 月18日在被告住處以5000
    元價格向被告購買海洛因半錢之陳述為真實可信之補強證據
    甚明。至於，警察於98年3 月6 日，在被告上開住處，搜獲
    扣得之第一級毒品海洛因5 包、三星牌行動電話1 支（含門
    號00000000 00 號SIM 卡1 張）、電子磅秤1 個、分裝杓3
    支、空夾鏈袋3 包等物，固為被告所有，並經本院認定係被
    告轉讓剩餘之毒品、供與預備供轉讓毒品所用之物，已如前
    述，被告否認係供販毒所用，上開扣押之毒品、器物及同時
    扣得為被告所有之現金新台幣6 萬8 千元，因無其他積極證
    據，足以證明係被告販賣剩餘之毒品、供販毒所用之器物及
    販毒所得款項，自亦不得僅憑被告持有中被搜獲，即逕推認
    係被告販賣予孔莨尹後剩餘之毒品、供販毒所用之物及販毒
    所得，而引為證人孔莨尹所為被告有為事實欄一所載販賣第
    一級毒品證述係可信之補強證據。
  (四)按犯施用、販賣第一、二級毒品等罪，供出毒品來源因而破
    獲者，得減輕其刑，毒品危害防制條例第17條第1 項定有明
    文，則施用、販賣毒品之人，如供出毒品之來源因而破獲者
    ，既得獲邀減輕其刑之寬典，為擔保其所為陳述之真實性，
    自應有足以令人確信其陳述為真實之補強證據，始能資為販
    賣毒品犯行論罪之依據。次按，具有對向性關係之單一證據
    ，如毒品交易之買賣雙方，買方或為獲邀減刑寬典，不免有
    作利己損人之不實供述之虞。此種虛偽危險性較大之被告以
    外之人所為之陳述，為避免其嫁禍他人，藉以發見實體之真
    實，除以具結、交互詰問、對質等方法，以擔保其真實性外
    ，自仍應認有補強證據以增強其陳述之憑信性，始足為認定
    被告犯罪事實之依據。而所謂補強證據，則指除施用、販賣
    毒品者之供述外，其他足以證明該陳述之事實確具有相當程
    度真實性之證據而言，雖所補強者，非以事實之全部為必要
    ，但亦須因補強證據與該項陳述之相互利用，足使犯罪事實
    獲得確信者，始足當之。查本件證人孔莨尹所為於98年2 月
    18日在被告住處以5000元價格向被告購買海洛因半錢之單一
    、片面之證述，既有前揭反覆不一、歧異矛盾之瑕疵，且檢
    察官所舉之上揭孔莨尹於98年2 月25日被查獲扣案之2 小包
    海洛、如附表所示之孔莨尹與被告間之通訊監察譯文、警察
    於98年3 月6 日在被告上開住處搜獲扣案之第一級毒品海洛
    因5 包、三星牌行動電話1 支（含門號0000000000號SIM 卡
    1 張）、電子磅秤1 個、分裝杓3 支、空夾鏈袋3 包等證據
    ，尚不足以資為證人孔莨尹上開於98年2 月18日在被告住處
    以5000元價格向被告購買海洛因半錢證述之補強證據，揆諸
    上揭說明，本件自不得徒憑證人孔莨尹之曾為被告有為事實
    欄一所示販賣第一級毒品海洛因予伊之證述，即逕認被告有
    公訴人所指上揭販賣第一級毒品海洛因之犯行至明。本件被
    告被訴於事實欄一所示時地，販賣第一級毒品予孔莨尹之犯
    罪事實，罪證有上開疑議，而被告既承認於事實欄一所示時
    地有轉讓第一級毒品予孔莨尹施用之行為事實，且其所為轉
    讓第一級毒品予孔茛尹施用之自白，與事實相符，已如前述
    ，依罪證有疑利歸被告之法則，本件自應認被告於事實欄一
    所示時地交付第一級毒品予孔莨尹施用之行為，係基於轉讓
    毒品之故意，而構成轉讓第一級毒品之犯行。
三、論罪方面：
  (一)新舊法比較適用：
    按行為後法律有變更者，適用行為時之法律。但行為後之法
    律有利於行為人者，適用最有利於行為人之法律，刑法第 2
    條第1 項定有明文。查被告行為後，有關論罪科刑所適用之
    毒品危害防制條例，其中部分條文業於98年5 月20日修正公
    佈，98年5 月22日起施行，本件被告犯罪後，毒品危害防制
    條例第8 條雖未修正，惟修正後之毒品危害防制條例增訂第
    17條第2 項，規定「犯第4 條至第8 條之罪於偵查及審判中
    均自白者，減輕其刑」，自得依修正後新法減輕其刑，故經
    綜合罪刑整體比較結果，適用修正後之毒品危害防制條例對
    被告應較為有利，依前開說明，本件自應整體適用修正後之
    毒品危害防制條例論處。
  (二)按海洛因為毒品危害防制條例第2 條第2 項第1 款所規定之
    第一級毒品，不得非法持有、轉讓。核被告黃俊郎於事實欄
    一所為無償轉讓（無證據證明淨重已逾5 公克以上）第一級
    毒品與孔莨尹施用之行為，係犯毒品危害防制條例第8 條第
    1 項之轉讓第一級毒品罪。其轉讓而持有海洛因之低度行為
    ，應為轉讓之高度行為所吸收，不另論罪。公訴意旨就事實
    欄一所示時地，被告交付第一級毒品予孔莨尹施用之行為，
    認被告係基於營利之意圖，收取5000元之代價，主張被告之
    行為，係犯毒品危害防制條例第4 條第1 項販賣第一級毒品
    罪云云，惟檢察官所舉被告係基於營利意圖，以5000元價格
    ，販賣第一級毒品予孔莨尹之事證，罪證尚屬有疑，本件應
    認被告係無償轉讓第一級毒品予孔莨尹施用，已詳如前述，
    按此部分起訴書所載之基本社會事實相同，依刑事訴訟法第
    300 條規定，本院自得變更起訴法條加予審理，附此敘明。
    又被告前有犯罪事實欄所載之犯罪前科紀錄，所處之有期徒
    刑，已於96年7 月16日執行完畢，此有臺灣高等法院被告前
    案紀錄表1 份在卷可憑，其於5 年內故意再犯本案有期徒刑
    以上之罪，為累犯，應依刑法第47條第1 項加重其刑。
  (三)再按，犯毒品危害防制條例第4 條至第8 條之罪，於偵查及
    審判中均自白者，減輕其刑，修正後毒品危害防制條例第17
    條第2 項定有明文。查被告雖已於原審及本院審理中對於事
    實欄一所示之轉讓第一級毒品予孔莨尹施用之犯行事實，自
    白不諱（見見原審訴字卷第36頁、本院上更(二)卷第151 、15
    6 頁），然其於警詢及偵查中，除否認有販賣第一級毒品予
    孔莨伊外，亦未曾自白有轉讓第一級毒品予孔莨尹施用之事
    實（見偵一卷第21-26 、79-80 、98-99 頁），被告既不符
    於偵查及審判中均自白之要件，自無修正後毒品危害防制條
    例第17條第2 項減輕其刑之適用，附此敘明。
四、原審就被告所為事實欄一所示之轉讓第一級毒品犯行，認係
    意圖營利，基於販賣第一級毒品之故意，而以5000元代價，
    販賣第一級毒品予孔莨尹施用，並引用毒品危害防制條例第
    4 條第1 項販賣第一級毒品罪名，據以論罪科刑，核其認事
    用法，均有違誤，理由已詳如前述，被告上訴意旨，就其所
    為如事實欄一所示之行為，否認係基於販賣第一級毒品之犯
    意而為之，坦承其所為係犯轉讓第一級毒品罪，據以指摘原
    判決不當，為有理由，應由本院將原判決關於被告於98年2
    月18日販賣第一級毒品及定執行刑部分均撤銷改判。
五、爰審酌被告明知海洛因為政府明令禁止持有、轉讓之第一級
    毒品，且易使人上癮，竟無償提供證人孔莨尹施用，殘害國
    民身心健康，足使社會施用毒品人口增加，而相對提高社會
    之潛藏治安危險，減損勞動生產力，影響社會層面非輕，被
    告犯後於警詢，偵查中未坦白認罪，嗣於原審及本院審理中
    ，雖已坦承轉讓第一級毒品犯行，犯後態度尚可，惟其轉讓
    剩餘而持有之第一級毒品5 包，不惟均呈碎塊狀（非屬已研
    磨待施用之粉末狀），有高度流通及流入市面交易之危險，
    合計淨重高達10.33 公克，純度50.15 ％，純質淨重5.18
    公克，顯見其轉讓後持有第一級毒品之犯罪情節及惡性非輕
    ，有加重非難之必要，及其素行非佳、犯罪之動機、目的、
    手段、智識程度、生活狀況等一切情狀，並參酌檢察官認為
    本案如改判轉讓第一級毒品罪，應從重量處被告有期徒刑3
    年6 月之求刑意見（見本院上更(二)卷第157 頁反面），認檢
    察官之求刑刑度，稍嫌過重，爰量處如主文第二項所示之刑
    。扣案之海洛因5 包（合計淨重10.33 公克，純度50.15 ％
    ，純質淨重5. 18 公克），有法務部調查局濫用藥物實驗室
    鑑定書附卷可考（見原審訴字卷第24頁），係屬毒品危害防
    制條例第2 條第2 項第1 款所規定之第一級毒品，且屬違禁
    物，應依毒品危害防制條例第18條第1 項前段之規定，不問
    屬於犯人與否，沒收銷燬之，至因鑑定耗損部分之毒品，因
    已滅失不存在，自無庸諭知沒收銷燬。扣案之包裝海洛因之
    外包裝袋5 只（空包裝總重2.47公克）、三星牌手機1 支（
    含門號0000000000號SIM 卡1 張）、電子磅秤1 台、分裝杓
    3 支，均係被告所有，分別用於轉讓上開毒品予孔莨尹時，
    聯絡、包裹、秤量、分裝第一級毒品所用之物：至於扣案之
    空夾鏈袋3 包，亦係被告所有，預備供轉讓毒品時分裝之使
    用，被告雖辯稱上開扣押物，僅係供其施用毒品所用云云，
    惟均不足採信，理由已如前述，除空夾鏈袋3 包，依刑法第
    38條第1 項第2 款規定宣告沒收外，其餘上開包裝海洛因之
    外包裝袋5 只（空包裝總重2. 47 公克）、三星牌手機1 支
    （含門號0000000000號SIM 卡1 張）、電子磅秤1 台、分裝
    杓3 支等扣案物品，均應依毒品危害防制條例第19條第1 項
    之規定併予宣告沒收。至於，其餘同時扣案之物品，包括殘
    渣袋5 個、注射針筒31支、針筒1 支及現金6 萬3,000 元，
    雖係被告所有，惟查無證據足以證明與本案被告之犯行有關
    ，爰均不併予沒收宣告，併此指明。
六、被告被訴先後於99年1 月20日、99年2 月13日，以5000元代
    價，販賣第一級毒品予孔莨尹施用部分，均已判決無罪確定
    ，併此敘明。
據上論斷，應依刑事訴訟法第369 條第1 項前段、第364 條、第
300 條、第299 條第1 項前段，毒品危害防制條例第8 條第1項
、第18條第1 項前段、第19條第1 項，刑法第2 條第1 項前段、
第11條、第47條第1 項、第38條第1 項第2 款，判決如主文。
本案經檢察官林應華到庭執行職務。
中    華    民    國    100   年    10    月    28    日
                刑事第五庭    審判長法  官  曾永宗
                                    法  官  任森銓
                                    法  官  鍾宗霖
以上正本證明與原本無異。
如不服本判決應於收受本判決後10日內向本院提出上訴書狀，其
未敘述上訴理由者，並得於提起上訴後10日內向本院補提理由書
狀（應附繕本）。
中    華    民    國   100    年    10    月    28    日
                                    書記官  邱麗莉
附錄本案論罪科刑法條：
《毒品危害防制條例第8 條第1 項》
轉讓第一級毒品者，處1 年以上7 年以下有期徒刑，得併科新臺
幣1 百萬元以下罰金。
附表：
（A 孔莨尹〈0000000000〉與B 黃俊郎〈0000000000〉）
┌──┬──────┬─────────────────────┐
│編號│  通話時間  │  通話內容                                │
├──┼──────┼─────────────────────┤
│ 1  │98年02月13日│  B ：喂                                  │
│    │15時03分49秒│  A ：喂，我啦，我現在在一個牌子說轉進去  │
│    │            │      就蚵仔寮，有一個魚故鄉國際...       │
│    │            │  B ：對，你轉進來。                      │
│    │            │  A ：嗯，轉進去，一直順這條路開嗎？      │
│    │            │  B ：嗯，再過一個橋，你就到魚故鄉那。    │
│    │            │  A ：魚故鄉那等嗎？                      │
│    │            │  B ：嗯！                                │
│    │            │  A ：好，我們開一部米色休旅車。          │
│    │            │  B ：好                                  │
├──┼──────┼─────────────────────┤
│ 2  │98年02月13日│  A ：喂！                                │
│    │19時42分10秒│  B ：你現有辦法下來看嗎？                │
│    │            │  A ：我？                                │
│    │            │  B ：我剛拿回來。                        │
│    │            │  A ；可是我這沒車耶！                    │
│    │            │  B ：這樣喔！                            │
│    │            │  A ：是。                                │
│    │            │  B ：沒辦法跟人家借一下？                │
│    │            │  A ：還是明天？                          │
│    │            │  B ：隨便好阿。                          │
│    │            │  A ：明天，我看怎樣，我打給你！          │
│    │            │  B ：好。                                │
├──┼──────┼─────────────────────┤
│ 3  │98年02月18日│  B ：喂                                  │
│    │15時00分55秒│  A ：你在家嗎？                          │
│    │            │  B ：現？我現在沒有在家，等一下才會在家  │
│    │            │     。你要下來嗎？                       │
│    │            │  A ：是阿。                              │
│    │            │  B ：要不然，你... 等一下再下來，還是慢  │
│    │            │      慢開。                              │
│    │            │  A ：好，我等一下... 那個車還沒來，等一  │
│    │            │      下來了我在跟你說...                 │
│    │            │  B ：好。                                │
├──┼──────┼─────────────────────┤
│ 4  │98年02月18日│  B ：喂                                  │
│    │15時48分21秒│  A ：我們要到沿海路了。                  │
│    │            │  B ：你們慢慢開，我現在還在外面。        │
│    │            │  A ：還在外面喔？                        │
│    │            │  B ：快回去了。                          │
│    │            │  A ：好，還要多久....（斷）              │
├──┼──────┼─────────────────────┤
│ 5  │98年02月18日│  B ：喂                                  │
│    │16時05分39秒│  A ：我們到了。                          │
│    │            │  B ：我也快到了，我也快到家了，我差不多  │
│    │            │      再10分鐘。                          │
│    │            │  A：好，好。                             │
├──┼──────┼─────────────────────┤
│ 6  │98年02月18日│  B ：喂                                  │
│    │16時20分07秒│  A ：我在你樓下。                        │
│    │            │  B ：上來。                              │
│    │            │  A ：直接上去就好喔？... （斷）          │
└──┴──────┴─────────────────────┘